【裁判字號】    89,易,5271
【裁判日期】    900501
【裁判案由】    竊盜
【裁判全文】
臺灣高雄地方法院刑事判決                        八十九年度易字第五二七一號
    公  訴  人  臺灣高雄地方法院檢察署檢察官
    被      告  甲○○
    選任辯護人  黃榮作律師
右列被告因竊盜案件，經檢察官提起公訴（八十九年度偵字第一四五三一號），本院
判決如左：
    主  文
甲○○教唆盜取財物，處有期徒刑壹年貳月。
    事  實
一、甲○○平日以買賣、推銷廚房用具為業，於民國八十八年六月六日上午十時許（
    起訴書誤載為六時許），藉進入高雄市衛武營軍區內推銷廚具之機會，明知軍中
    之米、麵粉、廚具等軍用物品，均需由軍中士官依一定流程為申請、核准後始得
    買賣而不得任士兵私下買賣交換等情，竟因貪圖便宜而意圖為自己不法之所有，
    向當時服役於前開營區內之陸軍步兵第一四六師四三八旅步四營營部連一兵（伙
    房兵）葉仕儀（業經陸軍第八軍團司令部另行審結）表示欲以所售（湯桶）廚具
    交換軍中大米，唆使葉仕儀竊取軍中大米，原無犯意之葉仕儀因而萌為自己不法
    所有之意圖，旋允諾之，至軍中糧秣庫房盜取大米四包（每包淨重五十公斤，共
    二百公斤），得手後交予甲○○，甲○○將上開贓米置於車上後欲駛離營區時，
    為上開旅步七營營部連中尉輔導長林文明及一兵李敬偉發覺，向上級反應而查獲
    。
二、案經陸軍第八軍團司令部移送臺灣高雄地方法院檢察署檢察官偵查起訴。
    理  由
一、訊據被告甲○○固供承有於右揭時地駕車將軍用大米四包載離營區之事實，惟矢
    口否認有教唆他人盜取財物之犯行，辯稱：因我有養魚，所以才會想到可以用廚
    具與阿兵哥換取不要的麵粉或米當作飼料，且我有給士兵葉仕儀二千五百元，讓
    他自己去買湯桶，我不知道這樣有犯法，之前我也有用廚具跟別的軍營的士兵換
    過麵粉或米，都經檢察官為不起訴處分等語，並提出台灣高雄地方法院檢察署檢
    察官八十二年偵字第一一三四二號、與台灣屏東地方法院檢察署檢察官七十七年
    偵字第二七Ｏ八號不起訴處分書各一份為憑。經查：
（一）證人林文凱（於衛武營區擔任糧秣士）業已證稱：我在連上擔任糧秣士，負責
      大米、油、麵粉等糧秣之領取與保管，大米之領取程序必須由師部糧秣官視需
      求申請撥補，再由米廠直接運送至本營伙食團，再由我負責保管，統一存放於
      伙房之糧秣庫房內，供廚房使用，因我們會固定「翻堆」，若快過期之大米就
      會先食用，糧秣庫房因鎖頭壞掉尚未更換，所以葉仕儀才能自行進入，案發後
      經過清點，少了四包大米等語（參照其於八十八年七月二十八日經軍事檢察官
      訊問時之訊問筆錄）；證人林文月（擔任該旅部七營營部連中尉輔導長）亦證
      稱：我們攔下被告之車輛時，被告先是極力否認車上四包大米是軍中物品，後
      來才承認是向四營伙房兵（葉仕儀）要來的，伙房兵在軍中是負責烹煮飯菜，
      並不負保管大米，軍中大米應由糧秣士負責保管，大米若有多餘時，我們皆價
      繳，不可能放到損壞（參照其於八十八年七月二十六日經軍事檢察官訊問時之
      訊問筆錄）；而證人葉仕儀因於右揭時地盜取軍中大米之犯行，業經陸軍第八
      軍團司令部於八十八年九月二十日，以涉犯陸海空軍刑法第八十五條前段之盜
      取財物罪，判處有期徒刑一年二月，並於同年十月十一日確定在案，有前開判
      決影本一份在卷可稽（附於本院八十八年易字第五Ｏ七七號案卷第一百頁）。
（二）次查，證人葉仕儀於案發後經軍事檢察官訊問時，即證稱：被告當時問我有無
      多餘的麵粉或米給他養魚，表示願以廚具交換，我便答應並要求要換盛飯的餐
      桶，被告答應後，我便帶被告到營部糧秣庫房搬米，但後來被告又說他車上沒
      有盛飯餐桶，他就拿二千五百元給我，叫我拿錢自己去買盛飯的餐桶等語（參
      照其於陸軍第八軍團司令部八十八年六月二十六日之訊問筆錄），其於本院另
      案審理中，復證述：（為何要去拿米給被告？）是他說要交換桶子，我才去拿
      等語（參照本院八十八年易字第五Ｏ七七號案卷第一零九頁背面），以上均核
      與被告所供述之情節大致相符，足見證人葉仕儀係因被告之教唆行為始起意盜
      取糧米，甚為明灼。再衡諸常情，軍中物品之買賣，均需由軍中有負責權限之
      士官依一定流程為申請、核准後始得買賣，而一般士兵則無權私下與民間買賣
      或交換軍中物品，此乃公眾周知且尤為服過兵役者明知之事實，況參以被告亦
      自承：平日該營區之廚具大都由我負責送貨、與軍中買賣過廚具之情（參照其
      於八十八年七月七日經軍事檢察官訊問時之訊問筆錄，及偵、審查中之歷次筆
      錄），自更應明確知悉軍中物品之買賣流程與所需手續，是以被告辯稱其不知
      軍中士兵無權處分軍糧云云，顯不足採。
（三）至被告雖提出其前與其他營區交換軍糧後獲檢察官為不起訴處分之處分書二份
      為憑，惟刑事案件之審判，法院本得依職權調查所得之心證而為獨立判斷，不
      受其他案件認定事實之拘束，況前開案件與本案之情節及案發時之各項主觀、
      客觀因素，亦均不盡相同，本院自不受該二份處分書所拘束。又被告於離去前
      雖有交付二千五百元予證人葉仕儀，然此乃其完成唆使行為後之附加（買受贓
      物）行為，並不影響其教唆他人盜取財物犯行之成立，均併此敘明。
綜上所述，被告所辯不足採信，本案事證已臻明確，被告犯行堪以認定。
二、查證人即士兵葉仕儀所為，係犯陸海空軍刑法第八十五條前段之盜取財物罪，已
    經陸軍第八軍團司令部判處有期徒刑一年二月確定，已如前述。另按，竊盜罪之
    成立，原以不法取得他人之財物為其要件，教唆行竊而收受所竊之贓，其受贓行
    為當然包括於教唆竊盜行為之中，不另成收受贓物罪名（參照最高法院二十八年
    度上字第二七Ｏ八號判例）。故被告甲○○以唆使之方式，使葉仕儀致生為自己
    不法所有之意圖而為盜取財物犯行，於葉仕儀得手後加以買受之行為，核係犯上
  開盜取財物罪之教唆犯，應依刑法第二十九條第二項之規定，依其所教唆之罪處
    罰之。爰審酌被告於犯罪後雖未坦承犯行，其刑本不宜輕判，惟念其前無犯罪前
    科，有台灣高雄地方法院檢察署刑案資料查註紀錄表、本院被告院內索引卡紀錄
    表及台灣高等法院被告全國前案紀錄表各一紙在卷可憑，非品行惡劣之人，及其
    犯罪動機、目的、方法，又犯罪所得利益非鉅、所生損害亦非重大等一切情狀，
    量處如主文所示之刑。
據上論斷，應依刑事訴訟法第二百九十九條第一項前段，陸海空軍刑法第八十五條前
段，第十五條，刑法第二十九條第二項，判決如主文。
本案經檢察官陳銘珠到庭執行職務。
中      華      民      國      九十      年      五      月      一    日
                                  臺灣高雄地方法院刑事第六庭
                                      法  官  周  玉  群
右正本證明與原本無異。
如不服本判決，應於判決送達後十日內，向本院提出上訴狀。
                                      書記官  黃  英  彥
中      華      民      國      九十      年      五      月      一    日
附錄本案論罪科刑法條：
中華民國刑法第二十九條（教唆犯及其處罰）：
  教唆他人犯罪者，為教唆犯。
  教唆犯，依其所教唆之罪處罰之。
  被教唆人雖未至犯罪，教唆犯仍以未遂犯論。但以所教唆之罪有處罰未遂犯之規定
  者，為限。
陸海空軍刑法第八十五條【民國 88 年 4 月 21 日 修正】
  盜取財物或強迫買賣者，處一年以上、七年以下有期徒刑。


司法院資訊處製作；財團法人民間司法改革基金會備份。
